【裁判字號】    92,訴,2325
【裁判日期】    921128
【裁判案由】    違反電信法等
【裁判全文】
臺灣高雄地方法院刑事判決                        九十二年度訴字第二三二五號
    公  訴  人  臺灣高雄地方法院檢察署檢察官
    被      告  丙○○
右列被告因電信法等案件，經檢察官提起公訴（九十二年度偵字第一三九六四、一九
二八八號、九十二年度偵緝字第一五三一號），本院判決如左：
    主  文
丙○○搬運贓物，處有期徒刑肆月；又意圖為自己不法之所有，以恐嚇使人將本人之
物交付，處有期徒刑柒月；又連續意圖為自己不法之利益，以無線方式，盜用他人電
信設備通信，處有期徒刑伍月，門號0000000000號之ＳＩＭ卡壹張及行動
電話壹具（廠牌不詳）均沒收。應執行有期徒刑壹年貳月，門號000000000
0號之ＳＩＭ卡壹張及行動電話壹具（廠牌不詳）均沒收。
其餘被訴搬運贓物部分無罪。
    事  實
一、丙○○於民國九十二年二月二十日中午，受其兄乙○○（另案在押）之委託，前
    往高雄市○○區○○街一０七號七樓十八室，搬運該屋內之鑰匙、扳手、手電筒
    、電視機、檯燈、照相機、旅行箱、化妝品及其他物品，經該大樓管理員發覺有
    異而報警處理（此部分詳後述），經警通知上開物品之所有人前來領回後，尚餘
    癸○○所有之汽車駕駛執照一張（上開物品於九十二年一月十三日下午九時許，
    在高雄市鼓山區○○○路二０四巷八樓二樓內，遭不詳之人竊取）、甲○○所有
    之車牌號碼三Ｑ－五四０三號自用小客車行照及車牌號碼ＳＰＥ－六八二號輕型
    機車保險證各一張（上開物品於九十二年一月二十四日下午九時許，在高雄市鼓
    山區○○○路二四七巷五弄十號五樓之一，遭不詳之人竊取）、吳靜蕙所有之汽
    車駕駛執照及國民身分證各一張（上開物品於九十二年二月四日下午十時許，在
    高雄市鼓山區○○○路二一四巷五號二樓戊○○住處，遭不詳之人竊取）、壬○○所有之國民身分證、汽車駕駛執照及機車駕駛執照各一張（上開物品於九十二
    年三月十九日上午五時許，在高雄市○○區○○路三八七巷二十七地下室，遭不
    詳之人竊取）、辛○○所有之車牌號碼ＺＤ－六四五一號自用小客車行照及臺灣
    電力公司編號七八五三九六Ａ之識別證各一張（上開物品於九十二年三月二十二
    日凌晨四時許，在高雄市左營區○○○路與博愛路口，遭不詳之人竊取）無人領
    領，丙○○明知前開證件均屬來路不明之贓物，竟將之自高雄市○○區○○街一
    ０七號七樓十八室，移至其位於高雄市○○區○○街六號六樓之十之住處，而搬
    運前開贓物。嗣於九十二年四月十五日下午五時四十分許，在上揭高雄市○○區
    ○○街六號六樓之十住處為警查獲，並起出前開贓物。
二、丙○○明知其鄰居子○○所使用之車牌號碼Ｈ五－九二三七號自用小客車（該車
    為子○○之男友杜政霖所有），於九十二年四月七日遭不詳之人竊取，竟另基於
    意圖為自己不法所有之犯意，於九十二年四月十三日，在子○○位於高雄市○○
    區○○街六號四樓之九之住處門口，放置記載「要車請快和我聯絡、00000
    00000」之字條一紙，子○○及杜政霖見狀，依上述字條之指示與丙○○聯
    絡，丙○○向子○○、杜政霖恫嚇稱：「車現在轉手在我手中，要車的話將二萬
    元放在樓下信箱內。」等語，子○○及杜政霖因擔心車輛遭解體及置於車內之證
    件遭人用於不法之途而心生畏懼，遂依丙○○之指示，將現金新台幣（下同）二
    萬元置於丙○○指定之信箱內，丙○○旋即取得該二萬元贖款（已花用殆盡）。
三、丙○○明知其兄乙○○所持有置放於某不詳廠牌行動電話內之門號000000
    0000號行動電話ＳＩＭ卡一張，係來路不明之贓物（原為丁○○所有，於九
    十二年五月十五日上午八時許，在高雄市○○區○○街一號十二樓，為乙○○竊
    取），竟於九十二年五月二十九日中午，在嘉義市○○路（詳細地址不詳）其與
    乙○○所承租之住處，連同前開行動電話予以收受。丙○○明知所收受之ＳＩＭ
    卡為贓物，竟意圖為自己免繳電信費用而獲取不法利益，並基於概括之犯意，自
    九十二年五月十六日起至同年六月八日止，先後在不特定地點，連續以上開行動
    電話門號撥號啟動ＳＩＭ卡內含屬電腦電磁紀錄之電子序號及內碼，向臺灣大哥
    大股份有限公司（以下簡稱為大哥大公司）傳送無線電磁訊號，隱瞞其非合法使
    用人之事實，連續多次以無線方式盜用該行動電話門號與其女友庚○○使用之行
    動電話號碼0000000000號及其姓名不詳之友人通話，致使臺灣大哥大
    公司所設基地台之電腦網路交換系統陷於錯誤，誤以為是合法申請使用者之行動
    電話所撥打，而予以接收通信，提供通信服務，丙○○藉以取得使用行動電話通
    信免付費之不法利益新台幣（下同）六千九百四十二元，而生損害於持有人丁○○及臺灣大哥大公司電話業務正常發展與管理。嗣丁○○於九十二年六月底接獲
    台灣大哥大公司電話帳單後，發現遭他人盜打行動電話乃報警，經警調閱通聯紀
    錄比對，始循線獲悉上情。
四、案經高雄市政府警察局刑警大隊、高雄市政府警察局三民第一分局及高雄市政府
    警察局移送臺灣高雄地方法院檢察署檢察官偵查起訴。
    理  由
壹、有罪部分：
一、犯罪事實一部分，業據被告於本院審理時坦承不諱，且據被害人癸○○、甲○○
    、戊○○、壬○○、辛○○於警詢時分別指述在卷，並有贓物認領保管單五紙在
    卷可稽。事證明確，被告搬運贓物之犯行洵堪認定。
二、犯罪事實二部分，迭據被告於警詢、偵訊及本院審理時供承明確，核與證人被害
    人子○○、杜政霖陳述情節相符，並有被告書寫之字條、被害人杜政霖所有車牌
    號碼Ｈ五－九二三七號自用小客車之車輛竊盜資料個別查詢報表－查詢車輛認可
    資料各一紙附卷可佐，足見被告之自白與事實相符，被告所犯恐嚇取財之犯行堪
    以認定。
三、犯罪事實三部分，亦據被告於本院審理時坦認不諱，核與被害人丁○○於警詢中
    指述行動電話遭盜打之情節相符。而上開0000000000號行動電話門號
    之ＳＩＭ卡原係被害人丁○○所有，於九十二年五月十五日上午八時許，在高雄
    市○○區○○街一號十二樓，遭乙○○竊取之事實，亦據證人乙○○於本院審理
    時供承屬實（九十二年十一月二十日審判筆錄參照），是上開ＳＩＭ卡係屬他人
    失竊之物，被告無權使用甚然。再者，上開門號自九十二年五月十六日起至同年
    六月八日止，遭被告連續盜打二百五十二次，通信費用總計為六千九百四十二元
    ，亦經被害人丁○○陳明屬實，並有臺灣大哥大公司通話明細表一份附卷可稽。
    綜上，可證被告上開自白確與事實相符，足堪採信。被告事證明確，犯行洵堪認
    定，應予依法論科。
四、核被告所為係犯，係犯刑法第三百四十九條第二項搬運贓物罪、刑法第三百四十
    六條第一項恐嚇取財罪、第三百四十九條第一項收受贓物罪及電信法第五十六條
    第一項之意圖為自己不法利益盜用他人電信設備通信罪。公訴人認被告所犯犯罪
    事實一部分之行為，係犯刑法第三百四十九條第一項收受贓物罪，尚有未洽，起
    訴法條應予變更。被告以一行為恐嚇子○○及杜政霖，係屬想像競合犯，應從一
    重處斷。被告先後多次意圖為自己不法利益盜用他人電信設備通信犯行，均時間
    緊接，所犯構成要件相同，顯係基於概括犯意反覆為之，應依連續犯之規定論以
    一罪，並加重其刑。被告所犯刑法第三百四十九條第一項收受贓物罪及電信法第
    五十六條第一項之意圖為自己不法利益盜用他人電信設備通信罪二罪間，有方法
    、結果之牽連關係，應從情節較重之電信法第五十六條第一項之意圖為自己不法
    利益盜用他人電信設備通信罪處斷。按電信法第五十六條第一項規定所謂「盜用
    他人電信設備通信」，不於以盜拷他人行動電話之序號、內碼等資料於自己之手
    機內為盜用之唯一方式，其他諸如：利用他人住宅內之有線電話，盜打他人電話
    為通信行為，或在住宅外之電話接線箱內盜接，或意圖為自己不法之所有，竊取
    他人之行動電話手機，進而為盜打通信行為，或僅以使用竊盜之意思，擅取他人
    之行動電話手機為盜打通信之行為，不一而足，皆成立本罪。又電信法第五十六
    條第一項之罪，以意圖為自己或第三人不法之利益，使用有線、無線或其他電磁
    方式，盜接或盜用他人電信設備通信者為要件。本罪之處罰詐得免繳電信通信費
    用之不法利益規定，乃刑法詐欺得利之特別法，依特別法優於普通法之原則，毋
    庸再論以詐欺得利罪（最高法院八十八年一月十九日八十八年度第一次刑事庭會
    議決議參照），併此敘明。又被告所犯上開刑法第三百四十九條第二項搬運贓物
    罪、刑法第三百四十六條第一項恐嚇取財罪及電信法第五十六條第一項之意圖為
    自己不法利益盜用他人電信設備通信罪間，犯意各別，行為互異，應分論併罰。
    爰審酌被告被告品行、智識程度、犯罪之目的、被告所搬運、收受贓物之價值、
    盜用他人電信設備通信之時間長短、次數、所得之不法利益、對電信通信機關所
    造成之損害程度，以及被告等犯罪後供承大部分犯罪事實等一切情狀，各量處如
    主文所示之刑，並應執行之刑。上開門號0000000000號之ＳＩＭ卡一
    張及被告用以搭配前述ＳＩＭ卡所使用之行動電話一支（廠牌不詳），屬被告違
    反電信法第五十六條第一項之罪所用之電信器材，雖均未扣案，但無證據證明已
    滅失，不問屬於犯人與否，仍應依電信法第六十條規定宣告沒收。
貳、無罪部分：
一、公訴意旨略以：被告於九十二年二月二十日三時許，接受其兄乙○○之委託，前
    往高雄市○○區○○街一０七號七樓十八室，搬運石江峰所有之鑰匙十把、扳手
    一支（上開物品於九十一年七月間遭不詳之人所竊取）、薛雪貞所有之手電筒一
  支（上開物品於九十二年二月十四日，在高雄市○○街一０七號三樓一室，遭不
    詳之人竊取）、朱寶貴所有之電視機一台、檯燈一台、照相機一台、旅行箱一個
    、化妝品一組、眼鏡一支（上開物品於九十二年二月二十日凌晨一許，在高雄市
    鹽埕區○○街一０七號五樓之九，遭不詳之人竊取），被告明知前揭物品屬來路
    不明之贓物，竟仍與不知情之搬家公司之員共同搬運。因認被告犯刑法第三百四
    十九條第二項搬運贓物罪嫌云云。
二、公訴人認被告涉犯搬運贓物罪，無非係以被害人江石峰、薛雪貞、朱寶貴之指述
    、共同被告乙○○之供述、證人邱月芬之證述及贓物認領保管單為論據。訊據被
    告固不否認接受乙○○之委託，前往高雄市○○區○○街一０七號七十八室，搬
    運江石峰等人之物品，惟堅決否認有何搬運贓物之犯行，辯稱：係乙○○打電話
    委託伊去監督搬家公司搬家，伊不知上開物品係贓物等語。
三、按犯罪事實應依證據認定之，無證據不得推定其犯罪事實；不能證明被告犯罪者
    ，應諭知無罪之判決；刑事訴訟法第一百五十四條、第三百零一條第一項分別定
    有明文。又犯罪事實之認定，應憑真實之證據，倘證據是否真實尚欠明確，自難
    以擬制推測之方法，為其判斷之基礎；而認定犯罪事實之證據係指足以認定被告
    確有犯罪行為之積極證據而言，該項證據自須適合於被告犯罪事實之認定，始得
    採為斷罪資料；且刑事訴訟上證明之資料，無論其為直接或間接證據，均須達於
    通常一般之人均不致有所懷疑，而得確信其為真實之程度，始得據為有罪之認定
    ，若其關於被告是否犯罪之證明未能達此程度，而有合理懷疑之存在，致使無從
    形成有罪之確信，根據「罪證有疑，利於被告」之證據法則，即不得遽為不利被
    告之認定；又以情況證據（即間接證據）斷罪時，尤須基於該證據在直接關係上
    所可證明之他項情況事實，本乎推理作用足以確證被告有罪，方為合法，不得徒
    憑主觀上之推想，將一般經驗上有利被告之其他合理情況逕予排除（最高法院五
    十三年臺上字第六五六號、二十九年上字第三一○五號、七十六年度臺上字第四
    九八六號、三十二年上字第六七號分別著有判例參照）。又按刑法第三百四十九
    條第二項之搬運贓物罪之成立，以行為人主觀上明知其所搬運之物係屬贓物為要
    件，若行為人係因合於事理常情之緣由取得贓物，並基於一定之目的為搬運行為
    ，且無可期待其於此過程中，主觀上有何贓物認識之可能者，縱其所搬運之物確
    係贓物，亦難令其負擔贓物罪之罪責，即不構成搬運贓物罪。
四、經查：
  (一)前述鑰匙十把、扳手一支、手電筒一支、電視機一台、檯燈一台、照相機一台、
    旅行箱一個、化妝品一組、眼鏡一支，分別為被害人江石峰、薛雪貞、朱寶貴所
    有並失竊之事實，固據被害人江石峰、薛雪貞、朱寶貴於警訊中指述綦詳，並有
    贓物認領保管收據在卷可稽，然依被害人江石峰、薛雪貞、朱寶貴之證詞及贓物
    認領保管收據等資料，僅足證明被害人江石峰、薛雪貞、朱寶貴所有之前揭物品
    遭竊，尚不足據之遞衍為被告具贓物之認識。
  (二)證人乙○○於本院審理時證稱：「（你是否於九十二年二月二十日下午三點多打
    電話叫被告去鹽埕區○○街一○七號七樓十八室搬東西？）是的，我是受常為成
    之託搬東西，因為我沒有空去，所以叫被告幫忙去搬。」（本院九十二年十一月
    二十日審判筆錄），而證人常為成於偵查中證稱：「乙○○說他要搬家，他說沒
    有錢，我拿三千元給他，而且他當時沒有行動電話，於是他將我的行動電話00
    00000000號給搬家公司，乙○○打給搬家公司時，我在旁邊，後來他找
    他弟弟去搬家。乙○○有在我面前寫自白書，有承認那東西是他的，跟他弟弟沒
    有關係。」（九十二年九月十五日偵訊筆錄），查被告與證人乙○○係兄弟關係
    ，已據被告及證人乙○○陳明在卷，雙方具有一定程度之信賴關係，顯難期待被
    告對於乙○○委託搬運之物品係屬贓物乙節產生懷疑，且不應以被告未善盡查證
    之責，即推認其主觀上有何贓物之認識。
  (三)綜上，被告搬運上開物品係受其兄乙○○之委託，其主觀上是否明知上開物品為
    贓車，誠屬有疑，公訴人所執之論據，尚未達於通常一般人均不致有所懷疑，得
    確信其為真實之程度，而容有合理懷疑，此外，復查無其他積極確切證據足以證
    明被告確有搬運贓物犯行，揆諸首開判例意旨，自不能證明被告犯罪，應為無罪
    判決之諭知。
據上論斷，應依刑事訴訟法第二百九十九條第一項前段、第三百條、第三百零一條第
一項，電信法第五十六條第一項、第六十條，刑法第十一條前段、第五十六條、第三
百四十六條第一項、第三百四十九條第一項、第二項、第五十五條、第五十一條第一
項第五款，罰金罰鍰提高標準條例第一條前段，判決如主文。
本案經檢察官己○○到庭執行職務。
中      華      民      國      九十二      年    十一    月    二十八  日
                      臺灣高雄地方法院刑事第六庭
                                      審判長法  官  李政庭
                                            法  官  蘇雅慧
                                            法  官  何秀燕
右正本證明與原本無異。
如不服本判決，應於判決送達後十日內，向本院提出上訴狀。
                                            書記官  顏平國
中    華    民    國      九十二      年      十一  月      二十九      日


司法院資訊處製作；財團法人民間司法改革基金會備份。
